臺灣高等法院臺中分院刑事判決　　　　　　　九十一年度上易字第一四一七號
　　上　訴　人　臺灣南投地方法院檢察署檢察官
　　被　　　告　甲○○
　　　　　　　　丙○○
右上訴人因被告等傷害案件，不服臺灣南投地方法院九十一年度易字第一五七號中華
民國九十一年六月二十四日第一審判決（起訴案號：臺灣南投地方法院檢察署九十一
年度偵字第五一二號），提起上訴，本院判決如左：
    主      文
原判決關於丙○○部份撤銷。
丙○○傷害人之身體，處有期徒刑參月，如易科罰金，以佰元折算壹日。
其他上訴駁回。
    事      實
一、丙○○與甲○○係夫妻關係，二人與甲○○之母唐薌璧共同居住於南投縣南投市
    ○○○路二號，於民國（下同）九十一年一月十三日十六時三十分許，因丁○○
    懷疑其父陳招緘與唐薌璧同居於上址，遂與其母駕車至上址欲與其父見面，丁○○等人抵達後由丁○○下車至該處門外，先大喊：「爸爸出來喔，你太太來找你
    了」數次而未獲任何人回應後，遂開始大聲叫罵，丙○○聽到後氣憤難平隨即出
    面與丁○○理論並發生嚴重口角爭執，丙○○乃基於普通傷害之犯意，以徒手推
    丁○○，致丁○○後仰倒地，因而受有後頭皮及頸部挫傷踵脹（３Ｘ３公分）、
    肘關節擦傷（３Ｘ１．５公分）、胸壁挫傷（５Ｘ３公分）、膝關節擦傷（３Ｘ
    ２公分）、大腿挫傷（８Ｘ３公分）等傷害。
二、案經丁○○訴由南投縣警察局中興分局報請臺灣南投地方法院檢察署檢察官偵查
    起訴。
    理      由
壹、丙○○部份（即有罪部份）：
一、訊據被告丙○○固供承於前開時地有推倒丁○○之事實，惟否認有何傷害犯行，
    辯稱：丁○○到我家門口，以髒話辱罵我，我氣不過而有推丁○○出去，丁○○
    有往後跌倒。丁○○的驗傷單我不認同，我沒有踢他的頭部和陰部。我只是推他
    一把而已，我沒有打他，是因為丁○○的辱罵我才推他云云。惟查，右揭事實除
    據告訴人丁○○於警、偵訊及審理中指述綦詳外，證人黃雨萍證稱：「（問：你
    看到之情形為何？）答稱：那個女生（指丁○○）一開始我聽到他在喊叫，我以
    為他是在叫人，後來仔細一聽，方知他在罵人，他罵了很久都沒有人理他，後來
    丙○○出來到他家的院子，那婦人站在他家的門口，我有聽到那婦人罵客家人怎
    樣怎樣的難聽話，而丙○○是客家人，丙○○聽到之後很生氣的出來，叫他不要
    再罵，但那婦人依舊再罵，後來就發生衝突了，我並未見到衝突之情形，因我當
    時在種菜，背對他們，時間非常短暫，一下子他先生就出來了，我見他先生把丙○○拉走，我見那婦人坐在地上，後來那婦人很不高興，就教警察來了：：」等
    語（原審卷第三十九頁），則衡諸被告丙○○與告訴人丁○○正發生口角爭執之
    際，若非有外力介入，丁○○當無自行坐於地上之可能，且被告丙○○業於本件
    審理中就確有推倒告訴人丁○○乙節供承不諱（原審卷第六十五頁、第七十二頁
    、第七十三頁、第七十六頁，本院卷第二十九頁、第三十一頁、第三十三頁），
    堪認丁○○受有如上所示傷勢之原因係遭被告丙○○推倒所致。被告丙○○雖辯
    稱本件係因丁○○於其住宅外有大聲辱罵之情況才會推倒丁○○，沒有傷害之犯
    意云云，然縱告訴人丁○○於案發現場有大聲辱罵被告而顯涉有公然污辱或誹謗
    等犯行之情，被告丙○○排除此不法侵害之手段應係當場搜證或直接報警處理方
    式為之，被告丙○○不思採合法途徑主張其權利，竟以足推倒一成年人之力道將
    告訴人推致倒地，於其出手之際，應對其以該力量出手推告訴人足致其倒地受有
    傷害之結果有所認識，難認係排除現時不法侵害之正當防衛行為，被告丙○○應
    有傷害丁○○之主觀犯意。另告訴人雖指訴丙○○與甲○○（此部份詳後述）係
    共同以徒手之方式毆打渠，致其受有如事實欄所載傷害云云，惟訊據丙○○則矢
    口否認有徒手毆打告訴人之行為，另經原審傳訊案發當天在現場附近之證人廖登
    魁、黃雨萍、李美惠及經本院傳訊處理本件傷害案之員警乙○○等人，亦均無人
    指述被告丙○○有何徒手毆打丁○○之情節，況果若如告訴人所指被告丙○○係
    與為職業軍人之夫即被告甲○○共同毆打渠，則衡諸經驗法則，告訴人所受傷害
    恐非僅止於如事實欄所示傷勢，是此部份尚難僅憑告訴人之單方指訴，資為被告
    丙○○有徒手毆傷告訴人之不利認定。此外，復有行政院衛生署臺中醫院驗傷診
    斷書乙紙、病歷資料影本乙份、南投縣警察局中興分局訪查紀錄二紙附卷可憑，
    本件事證明確，被告丙○○傷害人之身體犯行堪以認定。
二、核被告丙○○所為，係犯刑法第二百七十七條第一項之傷害罪。乃原審未察，謂
    被告並無告訴人所指上開傷害犯行，而予無罪諭知，實有未洽，檢察官就此部分
    上訴，指摘原判決不當，為有理由，應由本院將原審關於被告丙○○無罪部份之
    判決撤銷改判，爰審酌被告丙○○犯罪之動機、手段、所生之危害尚非重大及犯
    後態度等一切情狀，量處如主文第二項所示之刑，並諭知易科罰金之折算標準示
    懲。
貳、甲○○部份（即無罪部份）：
一、公訴意旨另以：被告甲○○、丙○○於民國九十一年一月十三日十六時三十分許
    ，在南投縣南投市○○○路二號，因丁○○與其母至該處欲與其父見面而與甲○○、丙○○發生口角，二人共同毆打丁○○成傷，因認被告甲○○共同涉有刑法
    第二百七十七條第一項之傷害罪嫌。
二、本件公訴人認被告甲○○共同涉犯上開傷害罪嫌，係以本案告訴人丁○○確有受
    傷，並有診斷書在卷可資佐證等資為主要論據。惟經訊之被告甲○○堅決否認涉
    有右揭犯罪事實，辯稱：丁○○是誇大其詞，是丁○○罵完後，我太太出去與他
    理論，我沒有毆打丁○○。丁○○說我是拿長竹竿類似童子軍棍的棍子，當時我
    是提著垃圾，若有傷為何不立即去驗傷，到隔日才開驗傷單證明，我們沒有踢他
    等語。經查：
　(一)按告訴人之告訴，係以使被告受刑事訴追為目的，是其陳述是否與事實相符，仍
    應調查其他事實以資審認，始得為不利被告之認定，最高法院著有五十二年台上
    字第一三００號判例可稽。刑事訴訟上證明之資料，無論其為直接或間接證據，
    均須達於通常一般之人均不致有所懷疑，而得確信其為真實之程度，始得據為有
    罪之認定，若其關於被告是否犯罪之證明未能達此程度，而有合理懷疑之存在，
    致使無從形成有罪之確信，根據「罪證有疑，利於被告」之證據法則，即不得遽
    為不利被告之認定，亦有最高法院七十六年度臺上字第四九八六號判例可稽。查
    本案告訴人先後指述之被害情節為：被告丙○○推我後，我就倒地，甲○○也出
    手打我，一直打我頭（九十一年一月二十一日警訊筆錄），甲○○先持大木棍出
    來觀察環境，後進屋與丙○○商量後，丙○○出來將我推倒，二人對我拳打腳踢
    ，踢我頭部及陰部等（參原審九十一年五月二十一日訊問筆錄）。然觀之告訴人
提出之行政院衛生署台中醫院出具之診斷證明書記載，告訴人前胸正中有瘀青，
    四肢有擦傷及瘀青，後腦勺部分有腫脹，並無陰部受傷之記載，且依原審向行政
    院衛生署台中醫院函調告訴人病歷所得之告訴人急診護理記錄及病歷記載，告訴
    人所受之傷害略同於上開診斷證明書所載（參該院九十一年四月二日九一中醫歷
    字第０００一八七二號函及其附件）。據上，告訴人上開各傷害，除右大腿瘀青
    為八Ｘ三公分，受傷面積較大外，餘皆屬小面積輕微擦傷，足見告訴人所受之傷
    害，並不甚嚴重，且無頭部多處外傷及陰部受傷之情形。此核與告訴人指稱之被
    告二人對伊拳打腳踢，猛踢頭部及陰部之傷害情節，顯不相符，反與上揭經本院
    認定丙○○成罪部份；即被告丙○○推告訴人乙把後，告訴人跌倒在地受傷之情
    形相符。從而，告訴人上開所指述關於被告甲○○亦參與毆打部份之內容，不無
    誇大之嫌，自不能盡信為真實。
　(二)本件經原審訊之證人廖登魁、黃雨萍、李美惠均一致證稱，案發當日未見被告二
    人毆打告訴人之情節，已如前述；再經原審函請南投縣警察局中興分局查訪案發
    現場居住之鄰人，曾否有案發時之目擊者，經該分局查訪結果，除廖登魁、黃雨
    萍向員警陳稱於案發日曾聽丙○○與丁○○之對罵，惟未見有雙方毆打情事外，
    並無其他人目擊本件案發經過，此有該分局九十一年四月三日投興警刑字第０九
    一００四八三二函附報告書及查訪工作報告表等附於原審卷可稽。是本件並無其
    他目擊證人可資傳訊並為本件審判之證據。告訴人雖一再指述被告甲○○亦共同
    出手毆打伊，然依上述各項證據，本件告訴人所指述之遭被告二人或以棍棒、或
    以徒手方式共同毆打情節，顯與其身體實際受傷情形不符，且現場證人亦均證稱
    未見到雙方有衝突場面，足見本案各項證據，均明顯甚為薄弱，被告甲○○是否
    涉有上開犯行，其證明尚未達於通常一般人均不致有所懷疑，而得確信其為真實
    之程度，是以原判決以被告甲○○部份犯罪不能證明予無罪之諭知並無不當，檢
    察官仍據告訴人之請求，執前詞指摘原判決諭知該被告無罪為不當云云，非可採
    取，其上訴為無理由，應予駁回。
據上論結，應依刑事訴訟法第三百六十八條、第三百六十九條第一項前段、第三百六
十四條、第二百九十九條第一項前段、刑法第二百七十七條第一項、第四十一條第一
項前段，罰金罰鍰提高標準條例第一條前段、第二項，判決如主文。
本案經檢察官戊○○到庭執行職務。
中      華      民      國      九十一  年      九      月      十八    日
                                臺灣高等法院臺中分院刑事第二庭
                                      審判長法  官  羅  禮  政
                                            法　官  蔡　聰　明
                                            法  官　陳　欣　安
右正本證明與原本無異。
不得上訴。
                                            書記官  紀  美  鈺
中      華      民      國      九十一  年      九      月      十九    日
                                                                        Ａ
